臺灣臺中地方法院民事簡易判決
110年度中簡字第1079號
原      告  唐藝庭  
被      告  邱金星  
被      告  博偉事務機器行即楊濟僑

共      同
訴訟代理人  王琮鈞律師
複  代理人  林更穎律師
上列當事人間請求返還房屋事件，本院於民國110年11月10日言
詞辯論終結，判決如下：
    主      文
被告博偉事務機器行即楊濟僑應將門牌號碼臺中市○○區○○○○巷○
弄○○號房屋之一樓、被告邱金星應將門牌號碼臺中市○○區○○○○巷
○弄○○號房屋之二樓倉庫及3A套房，全部騰空並遷讓返還予原告
。
原告其餘之訴駁回。
訴訟費用新臺幣叁仟叁佰壹拾元，其中新臺幣壹仟元由被告博偉
事務機器行即楊濟僑負擔，其中新臺幣壹仟元由被告邱金星負擔
，餘由原告負擔。
本判決第一項原告勝訴部分，得假執行。但被告博偉事務機器行
即楊濟僑、被告邱金星如各以新臺幣捌萬元為原告預供擔保後，
各得免為假執行。 
    事實及理由
一、按訴狀送達後，原告不得將原訴變更或追加他訴；但下列各
    款情形之一者，不在此限：三、擴張或減縮應受判決事項之
    聲明者。七、不甚礙被告之防禦及訴訟之終結者，民事訴訟
    法第255條第1項第3款及第7款分別定有明文。查原告原起訴
    聲明為請求被告應將坐落臺中市○○區○○○段0000000○0000000
    地號土地上之同段3498建號即門牌號碼為臺中市○○區○○○○巷
    0弄00號房屋（鋼筋混凝土造、總面積200.81平方公尺，下
    稱系爭房屋)全部騰空遷讓，並返還予原告等語（見本院卷
    第13頁）；惟嗣於民國110年8月20日具狀變更聲明為請求被
    告應將系爭房屋1樓、2樓倉庫及3A套房騰空並遷讓返還予原
    告等語（見本院卷第139頁）；核此減縮應受判決事項之聲
    明，業經原告自行寄送變更聲明狀繕本予被告，並經被告於
    本院110年10月8日言詞辯論期日陳稱業已收受無訛（見本院
    卷第149頁），且經被告同意，亦不甚礙被告之防禦及訴訟
    之終結，揆諸上開說明，原告為此聲明之減縮，應為准許。
二、原告主張：原告與被告邱金星原為夫妻，經原告訴請法院裁
    判離婚確定在案。而原告所有鋼筋混凝土造4層樓之系爭房
    屋，現值新臺幣（下同）30萬3900元，遭被告邱金星無權占
    用迄今。其中1樓由被告2人共同經營辦公事務機器（影印機
    /印表機/ 傳真機等）材料之租賃維修買賣事業；2樓以上套
    房，則遭被告邱金星擅自出租收益。原告業於110年3月25日
    寄發台中何厝郵局第179號存證信函予被告2人，請求被告2
    人將系爭房屋騰空遷讓併返還予原告。惟被告2人均不置理
    ，被告邱金星尚逕自向房客收租，致系爭房屋現仍遭被告2
    人無權占用。原告從未授權被告邱金星使用系爭房屋1樓店
    面或將2樓以上房屋出租他人，被告2人乃未經同意共同擅自
    使用系爭房屋1樓店面；另被告邱金星單獨擅將系爭房屋2樓
    以上套房出租予他人長期獲有租金收益，均屬無權占有使用
    。原告爰依民法第767條第1項前段之規定，請求被告2人騰
    空遷讓返還系爭房屋1樓、2樓倉庫及3A套房予原告等語。並
    聲明：（1）請求被告應將系爭房屋1樓、2樓倉庫及3A套房
    騰空並遷讓返還予原告。（2）願供擔保，請准宣告假執行
    。
三、原告對被告抗辯所為之陳述：被告博偉事務機器行即楊濟僑
    （下稱被告楊濟僑）辯稱系爭房屋1樓乃不定期租賃關係，
    惟被告2人係同學，原告並未涉入其間且從未看過系爭租約
    ，不知係何時簽訂，且印章並非原告所有亦非原告蓋用，系
    爭契約並非原告所簽立，應係被告邱金星所偽造。原告於11
    0年4月6日會同鎖匠去開另外1位房客房間並換鎖，被告邱金
    星住在3樓3A，原告將每一樓隔2間改成套房，原告至5B去換
    鎖，被告邱金星當場錄影，原告有報警。系爭房屋之套房3B
    及5B已由原告重新出租，其餘均為被告邱金星所占用，包括
    1樓係由被告楊濟僑在使用。原告係於110年4月份始收回3B
    及5B之套房，在110年3月3日最高法院判決原告與被告邱金
    星離婚確定在案始收回，系爭房屋1樓為店面，2樓以上由中
    庭出入，有獨立出入大門，共有7間套房，因被告邱金星於1
    07年間在系爭房屋有外遇被抓到，房客始陸續搬出，此前均
    係以被告邱金星名義出租並與其他房客簽立契約。原告知悉
    被告邱金星出租套房，但一直認為係以原告名義出租，其後
    始知被告邱金星以其自己名義出租。另原告於85年間購買系
    爭房屋時，博偉事務機器行一開始係由被告邱金星擔任負責
    人，後因營運不好換負責人，並於86年間設立，而博偉事務
    機器行並未承租系爭房屋，亦未簽訂契約書或繳過任何租金
    ，因實際負責人仍係邱金星，被告楊濟僑均不知悉，原告當
    時與被告邱金星仍為夫妻，原告不可能收房租，故非以出租
    形式讓博偉機器行繼續在系爭房屋1樓營運。又依被告所提
    出之系爭房屋賃契約書影本，載明租期自100年3月20日起至
    102年3月19日止，租金每月3000元（下稱系爭租約），然系
    爭租約内容全部以電腦繕打，亦無雙方簽名，而原告並未授
    權被告邱金星代刻印章，租約上之印文係被告邱金星所盜刻
    ，並偽造印文於系爭租約；參以，被告邱金星前與套房承租
    人簽訂之租約，均由承租人於租約上親自簽名，顯與系爭租
    約均係以電腦繕打且內容又未約定保證金有所不同；且原告
    從未收到被告楊濟僑每月之租金收入，倘原告有收取，其財
    務報表應列有該筆費用，而依土地法第100條規定，未收受
    租金自可收回房屋。另系爭房屋1樓為住商用，面積約為18.
    66坪(含騎樓），依照當地出租行情，租金每月約為1萬5000
    元，與系爭租約約定之每月3000元，兩者差距甚鉅，顯與常
    情不符。又被告邱金星自109年1月起迄至110年3月3日判決
    離婚止，即擅自以LINE通訊軟體（名為邱博偉）通知房客，
    將每月套房租金改匯至之博偉事務機器行000-000-000-0000
    0-0號帳號內，原告已另對被告邱金星請求此部分之不當得
    利，並經鈞院以110年度中簡字第1852號（下稱另案）審理
    中，被告邱金星於該案已承認3B及5B套房租金係伊收取，則
    房客每月租金匯款，為何匯入同樣係承租人之博偉事務機器
    行帳戶內，顯有違常理，足認被告邱金星方為博偉事務機器
    行實際經營者。且被告邱金星所有之本田汽車(車牌號碼：0
    00-0000)、光陽機車(車牌號碼：000-000) ，均長期停放在
    系爭房屋1樓，其本人亦常在系爭房屋内自由出入；另被告
    邱金星仍住在3A，原告已貼公告要求其搬遷，被告邱金星且
    於110年5月19日向何安派出所報案，表示無法進入系爭房屋
    内，惟原告要求警員會同至現場查看，被告竟拒絕，足見被
    告邱金星確實住在系爭房屋内；又原告於同年月21日收受被
    告邱金星寄發之存證信函，其寄送地址為系爭房屋門牌號碼
    ，内容亦為原告未得其同意將系爭房屋內2A室門鎖更換，2A
    套房目前為空房；佐以，被告邱金星自行於系爭房屋2樓安
    裝2支監視器，並將所有主機放置於2樓倉庫内，益證被告邱
    金星確實占有2樓倉庫。而原告為維護房客居住安全，於110
    年5月221日上午10時許，請廠商在系爭房屋3樓樓梯間安裝
    監視器，被告邱金星即出面表明其住在3A，並以影響個人隱
    私權為由主動報案，然警員至現場處理時亦告知安裝範圍為
    公共空間乃屬可行，該監視器有錄得被告邱金星在3樓進出
    畫面，且3A套房所屬電錶電費亦持續使用中，足見被告邱金
    星確有占用3A套房使用之情。
四、被告2人則以下列情詞，資為抗辯：
（一）原告係於100年3月1日與被告博偉事務機器行即楊濟僑簽
      訂系爭租約，將系爭房屋1樓出租予被告楊濟僑，租期自1
      00年3月20日起至102年3月19日止。故被告邱金星並非系
      爭房屋1樓之現在占有人，而系爭租約租期於102年3月19
      日屆滿，被告楊濟僑仍就系爭房屋1樓為使用收益，原告
      未即表示反對之意思，依民法第451條規定，視為不定期
      租賃契約，故被告楊濟僑占有系爭房屋1樓部分，係有正
      當之權源，原告請求被告2人返還系爭房屋1樓為無理由分
      。原告雖主張系爭租約為虛偽，並非原告所簽立；然系爭
      租約簽立時間為100年3月20日，當時原告與被告邱金星仍
      為夫妻，故系爭租約當時確係由被告邱金星與博偉事務機
      器行所簽立；另系爭房屋於原告與被告邱金星間有離婚訴
      訟糾紛前，原告確實均委由被告邱金星為出租、管理、修
      繕等事宜，租金則由原告與被告邱金星2人平分，顯見該
      租賃契約書係合法簽立，而系爭房屋1樓之租金係交付現
      金，2樓以上租金有以現金或匯款方式給付。而原告於另
      案亦自承婚姻關係存續期間，原告同意被告邱金星代為出
      租上開套房，被告邱金星因上述侵害配偶權之情事，原告
      已不願再讓被告邱金星代為出租、收取租金，並於108年
      間委請律師發函請被告應返還所收租金，可見原告於108
      年之前確有同意讓被告邱金星代為出租、管理及修繕系爭
      房屋等事宜。且被告邱金星並非博偉事務機器行之實際經
      營者，博偉事務機器行之經營者係被告楊濟僑，當時因被
      告邱金星與原告間之離婚訴訟，故被告邱金星委由楊濟僑
      以博偉事務機器行名義代為收受租金；況被告2人在法律
      上係不同之主體，原告以被告博偉事務機器行代收租金為
      由，即認被告邱金星乃博偉事務機器行之實際經營者，顯
      屬無據。又系爭房屋2樓倉庫及3A套房，確係由被告邱金
      星所使用無訛。
（二）並均聲明：（1）原告之訴駁回。（2）如受不利之判決，
      願供擔保，請准宣告免為假執行。　　
五、本院得心證之理由：
（一）查原告主張原告與被告邱金星原為夫妻，嗣經原告訴請法
      院裁判離婚確定在案。而原告所有之系爭房屋，其中1樓
      由被告博偉事務機器行經營辦公事務機器材料之租賃維修
      買賣事業；另系爭房屋之2樓倉庫及3A套房則由被告邱金
      星占有使用中等情，業據原告提出與所述相符之本院109
      年度婚字第396號、臺中高分院109年度家上字第135民事
      判決、最高法院110年度臺上字第943號民事裁定、系爭房
      屋之土地及建物所有權狀、臺中市政府地方稅務局109年
      度房屋稅繳款單、存證信函、營業登記資料、LINE對話紀
      錄翻拍照片、臺灣銀行活期存款存摺封面、照片、搬家公
      告、被告邱金星寄發之存證信函、臺灣銀行存摺存款歷史
      明細查詢、收租明細表、另案答辯狀所附3B、5B套房之租
      賃契約翻拍照片等為證（見本院卷第21至53、71至73、11
      3至127、159至178頁），且被告2人就此亦未為爭執，堪
      先認屬真實。
（二）至原告主張伊未授權被告邱金星與被告博偉事務機器行即
      楊濟僑簽訂系爭租約，系爭租約乃屬虛偽，被告2人為無
      權占有系爭房屋1樓，另被告邱金星則無權占有系爭房屋2
      樓倉庫及3A套房，故應騰空並遷讓返還系爭房屋1樓、2樓
      倉庫及3A套房予原告等情，則為被告2人所否認，並辯稱
      ：被告邱金星並非系爭房屋1樓之現在占有人，而系爭租
      約租期於102年3月19日屆滿，被告楊濟僑仍就系爭房屋1
      樓為使用收益，原告未即表示反對之意思，依民法第451
      條規定，視為不定期租賃契約；且系爭租約簽立時間為10
      0年3月20日，當時原告與被告邱金星仍為夫妻，故系爭租
      約當時確係由被告邱金星與博偉事務機器行所簽立，可見
      原告於108年之前確有同意讓被告邱金星代為出租、管理
      及修繕系爭房屋之事宜；又博偉事務機器行之經營者乃被
      告楊濟僑，並非被告邱金星等情。是本件應審究者，乃為
      ：被告楊濟僑占有使用系爭房屋1樓及被告邱金星占有使
      用系爭房屋2樓倉庫及3A套房，是否有合法之權源？此涉
      及原告與被告楊濟僑間就系爭房屋有無不定期租賃契約關
      係？原告請求被告2人騰空並遷讓返還系爭房屋，是否有
      據？茲分述如下：
（三）首按，稱租賃者，謂當事人約定，一方以物租與他方使用
      收益，他方支付租金之契約；不動產之租賃契約，其期限
      逾一年者，應以字據訂立之，未以字據訂立者，視為不定
      期限之租賃；租賃定有期限者，其租賃關係，於期限屆滿
      時消滅。未定期限者，各當事人得隨時終止契約；租賃期
      限屆滿後，承租人仍為租賃物之使用收益，而出租人不即
      表示反對之意思者，視為以不定期限繼續契約，民法第42
      1條第1項、第422條、第450條第1、2項、第451條分別定
      有明文。經查，原告主張伊從未看過系爭租約，不知係何
      時簽訂，且内容全部以電腦繕打，亦無雙方簽名，而原告
      並未授權被告邱金星代刻印章，印章並非原告所有亦非原
      告蓋用，系爭契約並非原告所簽立，系爭租約係屬虛偽等
      情，乃為被告所否認。而按租賃契約，係以當事人約定，
      一方以物租與他方使用收益，他方支付租金而成立，並不
      以出租人對於租賃物有所有權為要件；次按租賃，乃特定
      當事人間所締之契約，出租人既不以所有人為限，則在租
      賃關係存續中，關於租賃上權利之行使，例如欠租之催告
      ，終止之表示等項，概應由締結契約之名義人行之，始能
      生效（參照最高法院64年台上字第424號、48年台上字第1
      258 號民事判例意旨）。經查，觀諸被告所提系爭租約（
      見本院卷第97至99頁），可見其上全部內容固均係以電腦
      打字方式完成，並蓋用兩造印章無訛，然系爭租約已就租
      賃之標的、期間，租金等要件為約定，形式上系爭租約已
      成立，堪予認定；另衡諸原告與被告邱金星於系爭租約成
      立當時仍為夫妻關係，原告亦自承伊知悉被告邱金星在系
      爭房屋1樓經營博偉事務機器行，其後因營運不佳方更換
      負責人等語，堪認原告雖仍以系爭租約未約定保證金與常
      情不符，且該處租金3000元與附近店面行情相去甚遠，主
      張伊對系爭租約全然不知情，而否認系爭租約之真正云云
      ，然此顯與常情相悖，無可採信；蓋以夫妻於日常家務，
      互為代理人，民法第1003條第1項亦定有明文，則被告邱
      金星於其與原告婚姻關係存續期間時代為簽訂系爭租約，
      衡情以言，亦與一般社會常情無違，準此，堪認系爭租約
      係屬真正甚明。從而，原告主張伊未收取租金，且未曾以
      出租方式讓博偉機器行繼續在系爭房屋1樓營運云云，當
      屬無據。承上，被告辯稱系爭租約租期於102年3月19日屆
      至後，承租人即博偉事務機器行即被告楊濟橋仍為租賃物
      之使用收益，而出租人之原告不即表示反對之意思者，依
      上開規定，應視為以不定期限繼續契約等情，則堪採信。
      至原告雖另主張博偉事務機器行之實際經營者乃被告邱金
      星；惟依原告所提營業登記資料所示（見本院卷第71至73
      頁），博偉事務機器行乃獨資經營，負責人姓名為被告楊
      濟橋，此為兩造所不爭，是縱其實際經營者為被告邱金星
      ，仍無礙於被告楊濟橋為名義上負責人之形式上真正，是
      原告主張被告2人應併予遷讓返還系爭房屋1樓云云，當顯
      無由。又查，租賃契約未定期限者，各當事人得隨時終止
      契約，業如上述，從而，原告既已於伊與被告邱金星離婚
      後，自行於110年3月25日以台中何厝郵局第179號存證信
      函請求被告2人騰空並遷讓返還系爭房屋予原告，而為終
      止系爭租約之意思表示，並經被告收受無誤，此為被告所
      不爭，則依上開規定，堪認系爭租約業已合法終止甚明。
      基此，被告博偉事務機器行於系爭租約終止後，迄仍占有
      使用系爭房屋1樓，當屬無權占有，自應由被告博偉事務
      機器行即楊濟僑將系爭房屋1樓騰空並遷讓返還予原告至
      明；而原告逾此範圍之請求，即屬無據，不應准許。
（四）另原告主張被告邱金星乃無權占有系爭房屋2樓倉庫及3A
      套房等情，則為被告邱金星所是認，惟被告邱金星仍辯稱
      係原告同意被告邱金星代為出租上開套房，嗣因原告與被
      告邱金星間之婚姻關係已消滅，原告始不願再讓被告邱金
      星代為出租、收取租金，可見原告於108年之前確有同意
      讓被告邱金星代為出租、管理及修繕系爭房屋事宜等情。
      惟則，承前所述，原告既已自行於110年3月25日以台中何
      厝郵局第179號存證信函，請求被告2人騰空並遷讓返還系
      爭房屋，則縱被告邱金星前與原告間之婚姻關係尚存續期
      間有經原告同意或授權代為處理系爭房屋之出租事宜，然
      被告邱金星與原告間之婚姻關係既已消滅，有上開本院10
      9年度婚字第396號、臺中高分院109年度家上字第135民事
      判決、最高法院110年度臺上字第943號民事裁定附卷可佐
      （見本院卷第21至41頁），則原告自無可能同意被告邱金
      星續住於系爭房屋3A套房及使用2樓倉庫，是被告雖以前
      揭情詞辯稱其係有權使用占有，仍應由其管理使用云云，
      已非有據。況依民事訴訟法第277條前段規定，被告邱金
      星仍應就其主張有利於己之事實負舉證責任；惟被告邱金
      星迄至本件審結前，既未能就上開有利於己之事實提出其
      他證據以實其說，準此，堪認原告本於所有權人之地位，
      請求被告邱金星騰空並遷讓返還系爭房屋2樓倉庫及3A套
      房予原告，應屬有據，當予准許。　　　
（五）綜上所述，原告依據依系爭租約及所有物返還請求權之法
      律關係，請求被告博偉事務機器行即楊濟橋應將系爭房屋
      1樓；被告邱金星應將系爭房屋2樓倉庫及3A套房，全部騰
      空並遷讓返還予原告，均有理由，當為准許；至原告逾此
      範圍之請求，為無理由，應予駁回。
六、本件係依民事訴訟法第427條第1項規定適用簡易訴訟程序所
    為被告部分敗訴之判決，依同法第389條第1項第3款規定，
    應依職權就原告勝訴部分宣告假執行。又被告2人均陳明願
    供擔保請准宣告免為假執行，經核亦無不合，爰酌定相當之
    金額准許之。
七、本件事證已臻明確，兩造其餘陳述、攻擊防禦方法及舉證，
    經審酌後於判決結果無影響，爰不一一論述，附此敘明。
八、訴訟費用負擔之依據：依民事訴訟法第79條、第81條第1款
    、第85條第1項前段規定，確定訴訟費用為3,310元，命其中
    1000元由被告博偉事務機器行即楊濟僑負擔，其中1000元由
    被告邱金星負擔，餘由原告負擔。
中    華    民    國   110   年     12    月    22    日
                  臺灣臺中地方法院臺中簡易庭
                              法  官  許惠瑜
以上為正本，係照原本作成。
如不服本判決，應於判決送達後20日內向本院提出上訴狀並表明
上訴理由（須附繕本）；如委任律師提起上訴者，應一併繳納上
訴審裁判費。
中    華    民    國   110    年    12    月    22    日
                              書記官  許千士